臺灣板橋地方法院刑事判決　　　　　　　 96年度易字第567號
公　訴　人　臺灣板橋地方法院檢察署檢察官
被　　　告　甲○○
上列被告因違反稅捐稽徵法案件，經檢察官提起公訴（九十五年
度偵字第一一六四六號），被告於本院準備程序進行中，就被訴
犯罪事實為有罪之陳述，本院告知簡式審判程序之旨，並聽取其
與公訴人之意見後，經合議庭裁定由受命法官獨任進行簡式審判
程序審理後，判決如下：
    主  文
甲○○共同幫助納稅義務人以詐術逃漏稅捐，處有期徒刑參月，
如易科罰金，以銀元參佰元折算壹日。緩刑貳年。
    事  實
一、甲○○於民國九十一年間，為承攬址設於臺北縣中和市○○
    街三九九巷一號納稅義務人名祥工程有限公司（下稱名祥公
    司）下包工程之下包廠商，而戊○○（本院另行審結）係名
    祥公司所聘僱之工頭。緣名祥公司負責人丙○○（業經本院
    以九十六年度訴字第七一五號刑事判決處有期徒刑五月，並
    得易科罰金，現由臺灣高等法院以九十六年度上訴字第三０
    六七號審理中）為逃漏納稅義務人名祥公司之稅捐，甲○○
    竟與戊○○共同基於幫助逃漏稅捐之犯意聯絡，渠等明知丁○○於九十一年間，並未在甲○○所承攬之名祥公司工程支
    薪，然因甲○○應戊○○之要求提供不實之薪資具領切結書
    ，以供名祥公司申報不實之薪資支出成本，甲○○遂於同年
    十二月間某日，自其所帶領真實姓名年籍資料不詳、綽號「
    小支」之工人處，取得由乙○○（業經臺灣臺北地方法院以
    九十六年度簡字第三六四號刑事簡易判決處有期徒刑三月，
    並得易科罰金確定）冒用丁○○名義所簽具之偽造薪資具領
    切結書及丁○○身份證影本，再轉交予戊○○再交付丙○○
    ，丙○○旋以上開內容不實之薪資具領切結書及丁○○身分
    證影本，填製丁○○於九十一年度向名祥公司支領工資計新
    臺幣（下同）十九萬三千元之「各類所得扣繳暨免扣繳憑單
    」，藉以虛增名祥公司當年度之營利事業所得稅申報書之薪
    資支出，向財政部臺灣省北區國稅局中和稽徵所行使，以浮
    報名祥公司之營業成本，因而減少營利所得之詐術，使名祥
    公司得以逃漏營利事業所得稅四萬八千二百五十元，足以生
    損害於丁○○及稅捐稽徵機關對於稅捐稽徵之公平性及正確
    性；嗣於九十四年間，丁○○收受財政部臺灣省國稅局新店
    稽徵所補繳稅款之通知，始查悉上情。
二、案經丁○○訴由臺灣板橋地方法院檢察署檢察官偵查起訴。
    理  由
壹、程序方面：本件被告甲○○所犯係死刑、無期徒刑、最輕本
    刑三年以上有期徒刑以外之罪，其於準備程序就前揭被訴事
    實為有罪之陳述，經法官告知簡式審判程序之旨，並聽取其
    與公訴人之意見後，本院認無不得或不宜改依簡式審判程序
    進行之處，爰依刑事訴訟法第二百七十三條之一第一項、第
    二百八十四條之一之規定，由本院合議庭裁定本件由受命法
    官獨任進行簡式審判程序，合先敘明。
貳、實體方面：
一、上開事實，業據被告迭於偵訊及本院訊問時自白不諱，核與
    告訴人丁○○於偵訊時之指訴、證人即同案被告丙○○及乙○○於偵訊時證述之情節相符，並有偽造之薪資領取切結書
    暨丁○○身分證影本乙紙、財政部臺灣省北區國稅局綜合所
    得稅核定通知書、各類所得扣繳暨免繳憑單、財政部臺灣省
    北區國稅局新店稽徵所九十三年六月三十日北區國稅新店二
    字第０九三０００五０三五號書函、內政部警政署刑事警察
    局九十五年三月十七日刑紋字第０九五００三六八九五號鑑
    驗書、財政部臺灣省北區國稅局中和稽徵所九十五年七月十
    七日北區國稅中和一字第０九五一０二二九五六號函各乙份
    （詳見九十四年度他字第七０一三號偵查卷影本第二至七頁
    、九十五年度偵字第二五八七號偵查卷影本第三十四至三十
    六、八十一頁）附卷可稽。故被告之自白核與事實相符，堪
    以採信。是本件事證已臻明確，被告犯行洵堪認定，應予依
    法論科。
二、論罪科刑部分：
(一)、法律修正後之適用：
１、查被告行為後，刑法業於九十四年二月二日修正公布，九十
    五年七月一日起施行。按「行為後法律有變更者，適用行為
    時之法律，但行為後之法律有利於行為人者，適用最有利於
    行為人之法律」，修正後刑法第二條第一項定有明文。此條
    規定係規範行為後法律變更所生新舊法比較適用之準據法，
    本身尚無新舊法比較之問題，於新法施行後，應一律適用新
    法第二條第一項之規定，為「從舊從輕」之比較，先予敘明
    ，再按本次法律變更，比較時應就罪刑有關之共犯、未遂犯
    、想像競合犯、牽連犯、連續犯、結合犯，以及累犯加重、
    自首減輕暨其他法定加減原因（如身分加減）與加減例等一
    切情形，綜其全部罪刑之結果而為比較（最高法院九十五年
    五月二十三日九十五年度第八次刑事庭會議決議參照）。經
    查，刑法第四十一條第一項前段有關易科罰金折算標準之規
    定，於九十五年七月一日起施行之新刑法修正為：「犯最重
    本刑為五年以下有期徒刑以下之刑之罪，而受六個月以下有
    期徒刑或拘役之宣告者，得以新臺幣一千元、二千元或三千
    元折算一日，易科罰金。」，而依修正前同條項規定：「得
    以一元以上三元以下折算一日，易科罰金」，及修正前罰金
    罰鍰提高標準條例第二條（現已刪除）規定，就其原定數額
    提高為一百倍折算一日，則係以銀元一百元、二百元、三百
    元折算一日，經折算為新臺幣幣值後，以新臺幣三百元、六
    百元、九百元折算一日。是比較修正前後之易科罰金折算標
    準，自以行為時即修正前之規定，較有利於被告。
２、另被告行為後，刑法第二十八條有關正犯之規定，雖亦經修
    正，然觀諸修正前、後之規定，僅係文字上之修正，並不影
    響共同正犯之實質上變更，不屬刑罰法律之變更，是新刑法
    就共同正犯之修正部分，因非屬刑罰法律之變更，自無須比
    較適用，應逕適用裁判時之刑法第二十八條，而無割裂適用
    法律之問題，附此敘明（最高法院九十五年度第二十一次刑
    事庭會議決議意旨可資參照）。
(二)、論罪部分：
１、核被告所為，係犯稅捐稽徵法第四十三條第一項之幫助逃漏
    稅捐罪。
２、被告與戊○○、乙○○就上開犯行間，有犯意之聯絡及行為
    之分擔，為共同正犯。
(三)、科刑部分：
１、爰審酌被告之素行、智識程度，其犯罪之動機、目的、手段
    ，及以不實薪資領具幫助他人逃漏稅捐，嚴重影響國家財政
    收入及賦稅制度之公平性，並紊亂稅捐稽徵體制，應予非難
    ，兼衡其逃漏稅捐之金額非鉅，且犯後坦承犯行，態度良好
    等一切情狀，量處如主文所示之刑，且依修正前刑法第四十
    一條第一項前段及罰新罰鍰提高標準條例第二條之規定，併
    予諭知易科罰金之折算標準，以資懲儆。
２、又被告前於七十八年間曾因竊盜案件，經法院判處有期徒刑
    六月確定，嗣經減刑，並於七十八年七月六日因徒刑執行完
    畢出監在案，此有臺灣高等法院被告前案紀錄表乙份在卷供
    參，是其前因故意犯罪受有期徒刑之宣告，執行完畢後五年
    以內未曾因故意犯罪受有期徒刑以上刑之宣告，且因一時失
    慮，偶罹刑典，事後已坦承犯行，深具悔意，經此刑之宣告
    後，應知警惕而無再犯之虞，且經檢察官具體求處諭知緩刑
    二年，本院因認暫不執行其刑為當，爰予以宣告緩刑二年，
    用啟自新。
據上論斷，應依刑事訴訟法第二百七十三條之一第一項、第二百
九十九條第一項前段，稅捐稽徵法第四十三條第一項，刑法第二
條第一項前段、第十一條前段、第二十八條、（修正前）第四十
一條第一項前段、第七十四條第一項第一款，修正前罰金罰鍰提
高標準條例第二條，判決如主文。
本案經檢察官彭聖斐到庭執行職務。
中　　華　　民　　國　　96　　年  　8　　月　　 3 　　日
　　　　　　　　　刑事第六庭法　官  饒金鳳
以上正本證明與原本無異。
如不服本判決，應於判決送達後十日內，向本院提出上訴狀。
                            書記官  王春森
中　　華　　民　　國　　96　　年　　8 　　月　　3 　　日
附錄本案論罪科刑之法律條文：
稅捐稽徵法第四十三條第一項：
教唆或幫助犯第四十一條或第四十二條之罪者，處三年以下有期
徒刑、拘役或科新臺幣六萬元以下罰金。
